最高法院民事判決　　　　　　　　　　　　　　　八十六年度台上字第二八八四號
　　上　訴　人　乙○○
　　　　　　　　丙○○
　　共　　　同
　　訴訟代理人　許文彬律師
　　複 代理 人　劉大新律師
　　被 上訴 人　甲○○
右當事人間請求損害賠償事件，上訴人對於中華民國八十五年十月十六日台灣高等法
院判決（八十四年度訴字第二二二號），提起上訴，本院判決如左：
    主  文
上訴駁回。
上訴訴訟費用由上訴人連帶負擔。
    理  由
本件被上訴人主張：上訴人乙○○於民國七十八年十月間與伊之母陳碧鳳因同團出國
旅遊而結織，進而發生性關係。嗣乙○○之妻即上訴人丙○○發現姦情，心生不滿，
數度與陳女談判未果，又因陳碧鳳另結新歡，亦為乙○○所知悉，多次要求陳碧鳳離
家與其一同居住，惟不為陳碧鳳所同意。八十年十月十一日晚，乙○○與陳女相偕外
出，當晚二十三時許，同返陳女位於台北市○○區○○街四十巷四弄七號住處時，適
逢丙○○與數名姓名不詳之成年人在該屋外等候，雙方均進入屋內談判。詎談判間發
生爭執，乙○○、丙○○等人以手扼掐壓陳女頸部，致陳女窒息。未幾，陳女之子王
志成自外返家，上訴人等因躲藏於浴室內，嗣仍被其發現而喊叫，上訴人等復共同持
繩索絞勒王志成，致其窒息。上訴人等人見陳女及王志成均已無法動彈，認已死亡，
為圖毀屍滅跡，乃將彼二人衣物脫光，共同抬至王志成之房間內擺放，並以沙拉油及
清香油等食用油潑灑二人身上，及房內各角落後，點火引燃，致二人均因吸入熱煙氣
併合窒息死亡。伊為陳碧鳳之子，因母死亡精神極為痛苦等情，爰依民法第一百八十
四條、第一百八十五條、第一百九十四條規定，求為命上訴人連帶給付新台幣（下同
）一百二十萬元並加付法定遲延利息之判決（被上訴人逾上開本息請求部分，經原審
為其敗訴判決，未據聲明不服已告確定）。
上訴人均否認有殺害陳女之犯行。上訴人乙○○以：伊與陳女於八十年十月十一日晚
上十一時五分許返回陳女住處後，因連續與陳女發生二次性關係而疲累睡著，不知房
外發生之事，直至陳女突然起床外出，伊驚醒隨後推開房門出去，因房外有火光乃折
回取眼鏡、手錶，再欲推門逃生，因房外火勢已大，乃返回房內推開窗戶逃生，不知
陳女遭何人殺害。上訴人丙○○則以：八十年十月十一日晚上九時許，伊從公司下班
後即返家，迨翌日早上六時三十分，接到乙○○電話，始知陳女家發生火災，伊未參
與殺人犯行等語，資為抗辯。
原審斟酌全辯論意旨及調查證據之結果，以：上訴人對於被上訴人主張，乙○○與其
母間有姦情及丙○○知悉上開姦情等事實，均不否認，惟以前開情詞置辯。惟查乙○
○與陳女間有畸情關係，二人於八十年十月十一日晚上，與證人陳玉華一起吃宵夜後
，返回陳女住處，乙○○在火警後以電話告知陳玉華，陳碧鳳已逃生，並欲約陳玉華
見面等情，已據陳玉華證述在卷，乙○○之舉動顯與常情有違。另認識乙○○及陳女
之證人陳美姬於刑事案件審理時，到庭證稱：乙○○愛吃醋，不喜歡陳碧鳳到外面交
男朋友，陳碧鳳後來認識一個姓「高」的，張知道了很緊張，懷疑陳和高有關係，陳
碧鳳曾告訴伊，乙○○的太太常打電話囉嗦，說要來找她等語在卷，足認乙○○對於
陳女在外另交男友之事，甚為不滿，而丙○○對陳女與其夫乙○○之姦情，極度反感
，有找陳女談判解決之意。且住於陳碧鳳住處斜對面目擊火災現場之證人孫台蓮，亦
證稱：八十年十月十一日晚上十一時十分左右，陳碧鳳所經營之雜貨店有開鐵門之聲
音，接著屋內有男、女之對話及爭吵聲，吵了十多分鐘才靜下來，約在翌日凌晨零時
三十分，聽見雜貨店老闆之子王志成騎機車回來，開鐵門進屋之後，就聽見王志成之
吼聲，對方亦有一男人回話，雙方吵了約十分鐘，接有撞擊的聲音，聲響後就靜下
來。過了十分鐘我聽見雜貨店有人拉開鐵門，我為了好奇就自窗口望出去，見有人自
該雜貨店搬紙箱裝著的東西，把東西搬到該店左方樹下空地，來回四、五趟，東西搬
完後，聽見關鐵門的聲音，過了一、二分鐘，聽見「轟」的一聲，我即拉開窗簾對發
聲處看去，見雜貨店之前、左、右三面燃燒起來，並聞到很濃之油味，並聽見一男子
以台語對同夥人說「緊走、緊走」，同時有一女人說「小聲一點」，接著就聽見二、
三人之跑步聲。當晚十一時十分許在陳碧鳳住處之男女爭吵聲音，女人是陳碧鳳、男
人是乙○○。以台語說「緊走緊走」話聲，亦是乙○○之聲音，男女爭吵聲音其中有
二位女人聲音在吵架，除陳碧鳳外另一女子聲音與丙○○相同。以台語說「卡小聲」
者不是陳碧鳳，那女子體型與丙○○有像等語在卷。而灑在陳女屍體上之油漬屬沙拉
油，與在火災現場發現之塑膠桶內之殘留物與市面販售沙拉油之圖譜一致等情，有中
央警官學校之鑑定書可按。足認陳碧鳳及王志成死亡係經人以陳碧鳳所經營雜貨店內
之市售沙拉油、清香油等食用油，潑灑在彼等身上，及房內各角落後點火引燃所致。
台北市政府警察局研判，上開火災係以人為蓄意引燃之可能性為大，有該局北市警
消鑑書字第二一六號火災調查報告書及現場照片附於刑事案卷可稽。而被害人陳碧鳳
及王志成受火燒，炭化僵直，全身受三至四度火傷，經解剖複驗結果，陳碧鳳係因前
頸部掐扼壓，並於未完全致死前吸一口熱煙氣併合窒息狀態死亡，有臺灣台北地方法
院士林分院檢察署驗斷書及內政部警政署刑事警察局八十年十一月二十日刑醫字第九
一一三號鑑驗書在卷可稽。參酌證人孫台蓮與上訴人夫婦並不認識，亦無嫌隙，實無
誣陷彼二人之理，其前開親身目睹耳聞之證述情節，堪予採信。陳碧鳳應係先遭受上
訴人攻擊，並經縱火燒死。上訴人辯稱對於陳碧鳳之死因毫無所悉云云，委係卸責之
詞，不足採信。按不法侵害他人致死者，被害人之父、母、子女及配偶，雖非財產上
之損害，亦得請求賠償相當之金額。數人共同不法侵害他人之權利者，連帶負損害賠
償責任，民法第一百九十四條、第一百八十五條第一項前段分別定有明文。被上訴人
主張伊係被害人陳碧鳳之子，其母遭上訴人殺害，精神痛苦異常，請求上訴人連帶賠
償非財產上之損害，於法核屬有據。爰審酌兩造之身分、地位、經濟狀況及被上訴人
早年喪母，精神痛若異常等一切情狀，認被上訴人之請求在一百二十萬元本息範圍內
為有理由，為其心證所由得。復說明對證人毛聖瑜、朱學才、初月娥、斐桂箐所為證
言之取捨意見及上訴人其他防禦方法不必再審究之理由，判命上訴人連帶給付一百二
十萬元及其法定遲延利息，經核於法洵無違誤。查被上訴人係被害人陳碧鳳之子，已
據其提出身分證影本在卷（見原審附民卷十二頁），上訴人指稱被上訴人未提出任何
證明文件以證明其身分，尚屬誤會。上訴論旨，復就原審取捨證據、認定事實之職權
行使，指摘原判決於其不利部分為不當，聲明廢棄，難認為有理由。
據上論結，本件上訴為無理由。依民事訴訟法第四百八十一條、第四百四十九條第一
項、第八十五條第二項，判決如主文。
中      華      民      國    八十六    年      九      月      十二    日
                              最高法院民事第五庭
                                  審判長法官  吳  啟  賓
                                        法官  洪  根  樹
                                        法官  謝  正  勝
                                        法官  劉  福  來
                                        法官  黃  熙  嫣
      右正本證明與原本無異
                                              書  記  官
中      華      民      國    八十六    年      九      月    二十五    日
